最高法院刑事判決　　　　　　　　　　　　　　　九十三年度台上字第五一二九號
　　上　訴　人　甲○○
　　　　　　　　　　　　（另案在台灣屏東監獄執行中）
右上訴人因強盜案件，不服台灣高等法院高雄分院中華民國九十三年七月十五日第二
審判決（九十三年度上訴字第四○六號，起訴案號：台灣高雄地方法院檢察署九十二
年度偵字第二○七一八號），提起上訴，本院判決如左：
　    主  文
上訴駁回。
    理  由
按刑事訴訟法第三百七十七條規定，上訴於第三審法院，非以判決違背法令為理由，
不得為之。是提起第三審上訴，應以原判決違背法令為理由，係屬法定要件。如果上
訴理由狀並未依據卷內訴訟資料，具體指摘原判決不適用何種法則或如何適用不當，
或所指摘原判決違法情事，顯與法律規定得為第三審上訴理由之違法情形，不相適合
時，均應認其上訴為違背法律上之程式，予以駁回。本件上訴人甲○○上訴意旨略稱
：(一)、刑法第三百二十九條之準強盜罪，以犯罪行為人為防護贓物或脫免逮捕，當場
施以強暴脅迫為成立要件。所謂強暴、脅迫，應以在客觀上對於人之身體及自由，確
有侵害之行為為必要，此所謂當場施強暴，固不以致使被害人不能抗拒為要件，惟若
行為人僅有強力排除猛拖之被動行為，尚難認為有積極暴行達於強暴、脅迫之程度。
苟上訴人因行竊失風，遭人圍捕之際，出於自然反應之掙扎逃脫，並無另以強暴、脅
迫方法故意加害他人之意圖或行為，即難概以準強盜罪相繩。原判決既認定，上訴人
係遭葉進益勒住脖子，則上訴人騎機車加速前進，祇是隨原來之動作騎機車逃逸而已
，並未對被害人實施強制力，僅屬消極之排除舉動而已。(二)、上訴人一再辯稱：「當
時怕被逮捕，一心想逃離現場」，且未出手毆打被害人。上訴人於行竊失風之際，將
機車加速前進，僅係欲逃離之消極行為，並非積極對被害人之侵害行為。被害人為阻
止上訴人逃逸，強制將上訴人攔下，尚難認係上訴人施加強暴。原判決論以準強盜罪
刑，與經驗法則有違云云。
惟查：原判決維持第一審論處上訴人竊盜，因脫免逮捕而當場施以強暴（累犯）罪刑
之判決，係依憑被害人葉進益之指訴；目擊證人鄭天明之指證；上訴人亦承認，於竊
得財物後即被發覺，本欲騎機車逃逸，但遭葉進益抱住脖子，伊為脫免逮捕，即猛加
油門急速前進，將葉進益拖行約十數公尺，致葉進益摔倒受傷。並有上訴人所竊取財
物之照片及葉進益受傷之診斷證明書一紙在卷可稽，以為論據。並敘明：(1)上訴人於
民國九十二年七月十二日上午十時三十分許，駕駛ＸＩＲ｜一一八號機車，在高雄市
○○○路二五○號前，竊取喬將工程股份有限公司（下稱喬將公司）所有，置於小貨
車內之工具一批（即震動電鑽機等工具，價值約新台幣二萬四千五百元）。得手後，
為喬將公司工頭葉進益及總經理鄭天明發覺，葉進益乃上前以現行犯加以逮捕，以右
手抱住上訴人之脖子。上訴人見狀，為脫免逮捕，（除用力撥擋外）並猛加油門急速
前進，將葉進益拖行約十數公尺，當場施以強暴，致葉進益摔倒在地，右手食指挫傷
，縫合六針，嗣上訴人亦於慌亂中倒地受傷，始為葉進益、鄭天明合力制服，送警究
辦。(2)上訴人竊得財物後，於葉進益上前逮捕時，為脫免逮捕，除用力撥擋外（見第
一審卷第一三一頁、第一三五頁），並猛加油門急速前進，將葉進益拖行約十數公尺
，致葉進益受傷倒地，已當場施以積極之強暴行為。因認上訴人應負準強盜罪責，為
其所憑之證據及認定之理由。而以上訴人嗣後否認犯準強盜罪，辯稱伊之行為僅構成
竊盜罪云云，乃飾卸之詞，不可採信等情綦詳。上訴意旨徒憑己見，就原判決已說明
事項或屬原審採證認事職權之適法行使，重為事實之爭辯，顯與法律規定得為第三審
上訴理由之違法情形，不相適合。其上訴違背法律上之程式，應予駁回。
據上論結，應依刑事訴訟法第三百九十五條前段，判決如主文。
中　　　華　　　民　　　國　　九十三　　年　　　九　　　月　　 三十 　　日
                              最高法院刑事第八庭
                                  審判長法官  陳　炳　煌
                                        法官  陳　世　雄
                                        法官  韓　金　秀
                                        法官  吳　信　銘
                                        法官  劉　介　民
      右正本證明與原本無異
                                              書  記  官
中　　　華　　　民　　　國　　九十三　　年　　　十　　　月　　　四　　　日
                                                                        Ｖ
